【裁判字號】    97,訴,132
【裁判日期】    970416
【裁判案由】    清償借款
【裁判全文】
臺灣彰化地方法院民事判決  97年度訴字第132號
原      告  臺灣中小企業銀行股份有限公司
法定代理人  丙○○
訴訟代理人  乙○○
被      告  甲○○○○○○○○.
            陳樁慧
上列當事人間請求清償借款事件，本院於民國97年4 月2 日言詞
辯論終結，判決如下：
    主      文
被告應連帶給付原告新臺幣貳拾肆萬貳仟玖佰零肆元，及自民國
九十六年九月二十二日起至清償日止，按年息百分之七點０六計
算之利息，並自民國九十六年十月二十三日起至清償日止，逾期
清償在六個月以內者，按上開利率百分之十，超過六個月以上者
，超過部分按上開利率百分之二十計算之違約金。
被告甲○○○○○○○○應給付原告新臺幣貳拾捌萬玖仟貳佰捌
拾壹元，及自民國九十六年九月五日起至九十六年十月四日止，
，按年息百分之六點六五計算之利息，並自民國九十六年十月五
日起至清償日止，按年息百分之十五計算之利息。
訴訟費用新臺幣仟壹佰柒拾伍元由被告甲○○○○○○○○負
擔，其餘新臺幣貳仟陸佰陸拾伍元由被告連帶負擔。
    事實及理由
壹、程序方面：
一、按訴狀送達後，原告不得將原訴變更或追加他訴。但擴張或
    減縮應受判決事項之聲明者，不在此限。民事訴訟法第255
    條第1 項第3 款定有明文。本件原告起訴時聲明二係請求被
    告林永岳應給付原告新臺幣（下同）289,281 元，及自民國
    96年9 月5 日起至清償日止，按年息百分之15計算之利息，
    嗣原告於97年4 月2 日言詞辯論期日，以言詞將利息部分縮
    減為自96年9 月5 日起至96年10月4 日止，按年息百分之6.
    65計算之利息，並自96年10月5 日起至清償日止，按年息百
    分之15計算之利息，核為減縮應受判決事項之聲明，依前揭
    規定，應予准許。
二、本件被告甲○○○○○○○○受合法通知，未於言詞辯論期
    日到場，核無民事訴訟法第386 條各款所列情形，爰依原告
    聲請，由其一造辯論而為判決。
貳、實體方面：
一、原告主張：
  (一)被告甲○○○○○○○○於95年4 月26日邀同被告陳樁慧為
    連帶保證人，向原告借款400,000 元（下稱系爭第1 筆貸款
    ），並訂立借據及授信約定書，約定借款期間自95年6 月22
    日起至98年6 月22日止，依年金法按月攤還本息，利息按原
    告當時基準利率加年利率百分之2.8 計付，嗣後隨原告之基
    準利率機動調整（被告違約時年息為百分之7.06），如逾期
    未償還本息，其逾期在6 個月以內者，按上開利率百分之10
    ，逾期超過6 月個者，按上開利率百分之20加計違約金。此
    外，尚約定如有一期未能按期繳付時，立即喪失期限利益，
    視為全部本息到期。詎被告甲○○○○○○○○自96年9 月
    22日起即未按期償還本息，依授信約定書第15條約定即喪失
    期限利益，計被告甲○○○○○○○○尚欠本金242,90 4
    元及如主文所示之利息及違約金，被告陳樁慧自應負連帶清
    償責任。
  (二)被告甲○○○○○○○○於95年5 月5 日，向原告借款500,
    000 元（下稱系爭第2 筆貸款），並訂立臺灣企銀「寶島農
    家小額貸款」約定書，約定借款期間自95年5 月5 日起至98
    年5 月5 日止，本金及利息自借款日起，每1 個月為1 期，
    分36期，按期平均攤還本息，利息按原告當時基準利率加年
    利率百分之2.47計付，嗣後隨原告之基準利率機動調整，另
    依臺灣企銀「寶島農家小額貸款」約定書第5 條約定，被告
    未依約按期繳款，借款到期或借款視為全部到期未立即償還
    時，按年息百分之15計付遲延利息。此外，尚約定如有一期
    未能按期繳付時，立即喪失期限利益，視為全部本息到期。
    詎被告甲○○○○○○○○自96年9 月5 日起即未按期償還
    本息，依臺灣企銀「寶島農家小額貸款」約定書第8 條約定
    即喪失期限利益，計被告甲○○○○○○○○尚欠本金289,
    281 元及如主文所示之利息。原告爰依民法消費借貸、連帶
    保證之法律關係及兩造所簽訂之契約提起本訴等語，並聲明
    ：如主文所示。
二、被告陳樁慧則以：被告陳樁慧願意清償，承認有簽上開連帶
    保證契約，也承認尚欠的借款金額，但現在沒有那麼多錢可
    以還，希望每個月分期清償等語，資為抗辯。並聲明：原告
    之訴駁回，訴訟費用由原告負擔。
三、被告甲○○○○○○○○受合法通知，未於言詞辯論期日到
    場，亦未提出書狀作何聲明或陳述。
四、得心證之理由：
  (一)原告主張之上揭事實，已據其提出借據、電腦連線作業單、
    原告TBB 放款利率歷史資料表（基準利率）、授信約定書、
    、臺灣企銀「寶島農家小額貸款」約定書等影本為證，核屬
    相符，且為被告陳樁慧所不爭執，而被告甲○○○○○○○
    ○於相當時期受合法通知，未於言詞辯論期日到場，亦未提
    出準備書狀為爭執，依民事訴訟法第280 條第3 項準用同條
    第1 項規定，視同自認原告主張之事實，是原告之主張應堪
    信為真實。
  (二)按稱消費借貸者，謂當事人一方移轉金錢或其他代替物之所
    有權於他方，而約定他方以種類、品質、數量相同之物返還
    之契約。借用人應於約定期限內，返還與借用物種類、品質
    、數量相同之物。又稱保證者，謂當事人約定一方於他方債
    務人不履行債務時，由其代負履行責任之契約。保證債務，
    除契約另有訂定外，包含主債務之利息、違約金、損害賠償
    及其他從屬於主債務之負擔，民法第474 條第1 條、第478
    條前段、第739 條、第740 條分別定有明文。次按保證債務
    之所謂連帶，係指保證人與主債務人負同一債務，對於債權
    人各負全部給付之責任者而言，此就民法第272 條第1 項規
    定連帶債務之文義參照觀之甚明。查本件被告甲○○○○○
    ○○○向原告借用上揭2 筆貸款，分別尚有242,904 元、28
    9,281 元未清償，且債務已視為全部到期，被告甲○○○○
    ○○○○自有返還之義務，而被告陳樁慧為被告甲○○○○
    ○○○○系爭第1 筆貸款之連帶保證人，自應就被告甲○○
    ○○○○○○積欠之該筆借款負連帶給付之責。從而，原告
    依消費借貸及連帶保證之法律關係，請求被告應連帶給付如
    主文第1 項所示之本金、利息、違約金，及被告甲○○○○
    ○○○○應給付如主文第2 項所示之本金、利息，為有理由
    ，應予准許。
五、結論：本件原告之訴為有理由，依民事訴訟法第385 條第1
    項前段、第78條、第85條第1 項但書、第2 項，判決如主文
    。
中    華    民    國    97    年    4     月    16    日
                  民事第二庭法  官  吳永梁
以上正本係照原本作成。
如對判決上訴，應於判決送達後20日內向本院提出上訴狀。
中    華    民    國    97    年    4    月    17    日
                            書記官  陳美敏


司法院資訊處製作；財團法人民間司法改革基金會備份。
